# 求教陈版：同一控制下的业务合并

提问人：byzq2002 时间：2015-11-09 19:47:36
主题：同一控制下的业务合并背景：A公司下属 3 家全资子公司（B、C、D），A公司的控股股东自然人甲，自然人甲同时还持有E公司、F公司100%的股权（E、F公司的经营范围与A公司相同）。现公司以A公司作为新三板申报主体，为规避同业竞争及重大关联交易等不利影响， B公司以现金购买同一控制下的E公司所有经营性资产、业务及人员，并于 2015 年 5 月完成。C公司以现金购买同一控制下的E公司所有经营性资产、业务及人员，并于 2015 年 8 月完成。假设其他条件均符合构成同一控制下的业务合并条件（具备“业务三要素”）。（注：为规避被重组方E、F公司的主体历史沿革、税收风险或其他重要的法律瑕疵，股权收购容易带来风险的承继，故用业务合并回避股权收购。）问题： 1 、根据《企业会计准则第 20 号-企业合并》第三条的规定：“涉及业务的合并比照本准则规定处理”，本案例中同一控制下的重组方（B公司、C公司）取得的被重组方（E、F公司）的各项资产是否均以被重组方的原资产的账面价值入账？如系，该账面价值与所支付的资产购置价款之间的差异是否应调整所有者权益？ 2 、假设本案例中被重组方重组前一个会计年度末的资产总额或前一个会计年度的营业收入或利润总额达到或超过重组前被重组方相应项目100%的，是否适用中国证监会《证券期货法律适用意见第 3 号》的规定，是否需要新三板申报主体在完成相关的资产重组后运行一个完整的会计年度后方可申报新三板？个人感觉新三板应该不适用这个IPO的文件规定。 3 、现A公司以截至 2015 年 9 月 30 日止的数据作为新三板申报材料，除出具法定的A公司的合并财务报表审计报告（包括A公司、B公司、C公司、D公司）外，同时为保持申报报告业绩的可比性及可持续性，需要另外出具包括E、F公司在内的备考合并财务报表审计报告。请问：（ 1 ）该备考合并财务报表的数据是否截止日期为 2015 年 9 月 30 日的二年一期数据（其中：A公司、B公司、C公司、D公司的数据为截止 2015 年 9 月 30 日的数据；E公司的数据为截止完成业务合并日的2015 年 5 月份的数据、F公司的数据为截止完成业务合并日的 2015 年 8 月份的数据）？（ 2 ）备考合并财务报表是否仅需要编制资产负债表及利润表，无需编制现金流量表及权益变动表？ 4 、 2015 年 12 月 31 日的财务报表审计时是否还需要在法定的合并财务报表审计外另行出具一份备考合并财务报表？ 请陈版不吝给予帮助，谢谢了！

回答人：chenyiwei
1 、是。B、C收购同一控制下的E、F构成业务的经营性资产，应按其站在实际控制人角度的账面价值入帐，与收购价格之间的差额调整股东权益项目。 2 、新三板应不遵循该项规定。 3 、 4 、因为A的合并报表层面也将纳入E、F的被购买资产和业务在历史上的业绩，因此我理解是不必单独编制你所说的“备考报表”的？请参考《讲解 2010 》P324对吸收合并情形下合并报表编制的相关说明。

提问人：byzq2002 时间：2015-11-10 13:21:21
谢谢陈版的非常到位的讲解！关于第 3 点，还有点疑问，就是：A的合并报表层面不包括对E、F的股权关系，为保持申报报告业绩的可比性及可持续性，所以额外需要纳入E、F的被购买资产和业务在历史上的业绩，请问陈版编制这样的报表是否就属于“备考合并财务报表”的？还是现在编制 2015 年 9 月份的申报材料时，将E、F公司的 13 、 14 、及 15 年1-9月份的数据纳入合并财务报表，而无需再编制备考合并财务报表？
还请陈版给予回复，谢谢！

回答人：chenyiwei
准则规定的同一控制下合并时的合并报表处理就是要追溯前期的，所以这时编制的追溯前期后的合并报表就是法定的合并报表，无需再编制备考合并报表。